臺灣屏東地方法院民事判決
111年度潮簡字第545號
原      告  明台產物保險股份有限公司

法定代理人  松延洋介


訴訟代理人  謝守賢律師
被      告  賴銘凡（原名賴俊憲）


上列當事人間請求侵權行為損害賠償事件，本院於民國111年11
月9日言詞辯論終結，判決如下：
    主  文
被告應給付原告新臺幣貳拾貳萬零陸元，及自民國111年5月7日
起至清償日止，按年息5％計算之利息。
原告其餘之訴駁回。
訴訟費用由被告負擔十分之六，餘由原告負擔。
本判決第一項勝訴部分得假執行。但被告如以新臺幣貳拾貳萬零
陸元為原告預供擔保，得免為假執行。
    事實及理由
一、本件原告之法定代理人原為長瀨耕一，嗣變更為甲○○○，有
    原告提出之網站公告1 份在卷可參，且甲○○○已具狀聲明承
    受訴訟（本院卷第12頁），經核於法並無不合，應予准許。
二、原告主張：
  ㈠被告於民國109年7月18日13時47分許，騎乘車牌號碼000-000
    號普通重型機車（下稱A車），沿屏東縣潮州鎮台一線慢車
    道由北往南方向行駛，於行經台一線414.9公里（潮州路730
    號前）時，疏未注意車前狀況並保持安全距離，自後追撞停
    放於路邊由訴外人康宸苓駕駛其所有車牌號碼000-0000號自
    用小客車（下稱系爭車輛）後方車身，致系爭車輛受損（下
    稱系爭事故）。
  ㈡而系爭車輛由原告所承保，原告業已依保險契約賠付修復系
    爭車輛之工資費用新臺幣（下同）34,350元、烤漆費用14,2
    50元、零件費用308,548元，合計357,148元，又系爭事故係
    因被告之過失駕駛行為所致，原告得依據保險法第53條之規
    定，代位行使車主對被告之損害賠償請求權。綜上，原告爰
    依據民法第184條第1項前段、第191條之2前段、保險法第53
    條等規定提起本訴，並聲明：被告應給付原告357,148元，
    及自支付命令聲請狀繕本送達之翌日起至清償日止，按年息
    5％計算之利息。
三、被告之答辯：系爭事故發生係因康宸苓將系爭車輛違規停放
    於慢車道，康宸苓應負與有過失責任，且過失比例為一半等
    語，並聲明：原告之訴駁回。
四、本院之判斷：
  ㈠按「因故意或過失，不法侵害他人之權利者，負損害賠償責
    任；汽車、機車或其他非依軌道行駛之動力車輛，在使用中
    加損害於他人者，駕駛人應賠償因此所生之損害。但於防止
    損害之發生，已盡相當之注意者，不在此限」，民法第184
    條第1項前段、第191條之2分別定有明文。次按「被保險人
    因保險人應負保險責任之損失發生，而對於第三人有損失賠
    償請求權者，保險人得於給付賠償金額後，代位行使被保險
    人對於第三人之請求權；但其所請求之數額，以不逾賠償金
    額為限。」，保險法第53條第1項亦定有明文。再按「汽車
    行駛時，駕駛人應注意車前狀況及兩車併行之間隔，並隨時
    採取必要之安全措施，不得在道路上蛇行，或以其他危險方
    式駕車。」、「汽車停車時，應依下列規定：九、顯有妨礙
    其他人、車通行處所，不得停車。」、「本條例用詞，定義
    如下：十、臨時停車：指車輛因上、下人、客，裝卸物品，
    其停止時間未滿三分鐘，保持立即行駛之狀態。十一、停車
    ：指車輛停放於道路兩側或停車場所，而不立即行駛。」，
    道路交通安全規則第94條第3項、第112條第1項第9款、道路
    交通管理處罰條例第3條第10款、第11款亦定有明文。
  ㈡本件原告主張被告有於上揭時、地，因過失行為致發生系爭
    事故，系爭車輛因而受損等情，有原告提出之道路交通事故
    當事人登記聯單、道路交通事故現場圖、系爭車輛行車執照
    、現場照片、系爭車輛修復照片、汎德永業汽車(股)永業高
    雄分公司修理費用評估、收銀機統一發票、汽車險賠款同意
    書，及本院函查之屏東縣政府警察局潮州分局111年9月22日
    潮警交字第11132115000號函文暨所附系爭事故之道路交通
    事故初步分析研判表、道路交通事故現場圖、道路交通事故
    調查報告表㈠、㈡、道路交通事故談話紀錄表、當事人酒精測
    定紀錄表、車籍資料、道路交通事故當事人登記聯單、案發
    現場照片等資料在卷可參，而被告對於有騎乘A車與系爭車
    輛發生系爭事故之事實，並未表示爭執，經本院調查上揭證
    據之結果，認為原告上揭主張，應堪信屬實。查被告騎乘A
    車行經上開路段時，疏未注意車前狀況，並隨時採取必要之
    安全措施，自後撞擊停放於慢車道之系爭車輛後方車身，致
    系爭車輛受損，則被告應負過失責任甚明，是本院綜合參酌
    上揭事證，認為原告主張系爭事故係因被告之過失駕駛行為
    所致，且系爭車輛因而受損等情，應可採信。綜上，被告對
    於系爭事故之發生，應負過失責任，且系爭車輛受損與被告
    之過失行為間，亦具有相當因果關係，則原告依據民法第18
    4條第1項前段等規定，主張被告對系爭車輛應負損害賠償責
    任，自屬有據。
  ㈢另原告主張系爭車輛為其承保，其已依保險契約賠付修復系
    爭車輛之工資費用34,350元、烤漆費用14,250元、零件費用
    308,548元，合計357,148元等情，亦據原告提出上揭修理費
    用評估等資料為證，固堪認屬實。惟查，修復費用之賠償以
    必要者為限，則修理材料以新品換舊品，自應予以折舊（最
    高法院77年度第9次民事庭會議決議㈠意旨參照）。本件系爭
    車輛依卷附行車執照所載，係西元2019年10月出廠，於系爭
    事故發生時已使用10月，依據行政院頒佈之「固定資產耐用
    年數表」、「固定資產折舊率表」所示，汽車之耐用年數為
    5年，則就其中零件費用308,548元部分自應予計算折舊，本
    院爰依平均法計算其折舊（即以固定資產成本減除殘價後之
    餘額，按固定資產耐用年數表規定之耐用年數平均分攤，計
    算折舊額），每年折舊率為5分之1，並參酌營利事業所得稅
    查核準則第95條第6項規定：「固定資產提列折舊採用平均
    法、定率遞減法或年數合計法者，以1年為計算單位；其使
    用期間未滿1年者，按實際使用之月數相當於全年之比例計
    算之；不滿1月者，以月計。」，從而，上揭零件費用扣除
    折舊後應為265,694元（計算方式如附件所示）。綜上，原
    告得代位請求賠償系爭車輛之修復費用合計為314,294元（
    即工資費用34,350元＋零件費用265,694元＋烤漆費用14,250
    元＝314,294元），逾此金額之請求，則屬無據，不應准許。
　㈣次按「損害之發生或擴大，被害人與有過失者，法院得減輕
    賠償金額，或免除之。前二項之規定，於被害人之代理人或
    使用人與有過失者，準用之。」，民法第217條第1、3項定
    有明文。本件被告之駕駛行為固有上揭疏失，惟康宸苓於卷
    附談話紀錄表陳稱：伊未熄火將系爭車輛停放在台一線慢車
    道上，當時伊要等親戚的車，所以先靠路邊停等等語（本院
    卷第42頁），是康宸苓並非為上下人、客或裝卸物品，而臨
    時停車，且其係停放於慢車道，為等待其他車輛而未立即行
    駛，則系爭車輛自應屬停車於慢車道之情形，應堪認定。又
    依卷附現場照片可知，系爭車輛停放於慢車道後，已占用全
    部慢車道，致行駛於慢車道之被告，無法行駛慢車道而需由
    其左側之外側快車道行駛，客觀上已足以妨礙他人行車，且
    容易肇生事故，是系爭車輛應屬在顯有妨礙其他人、車通行
    之處所停車，致發生本件系爭事故，則康宸苓亦應負與有過
    失之責任，應堪認定。本院並審酌車禍發生之過程、雙方之
    過失情節程度、案發當時路況等情狀，認為康宸苓應負三成
    之與有過失比例，應屬適當，又原告係代位康宸苓為損害賠
    償之請求，則原告自應承擔康宸苓之與有過失責任。從而，
    原告得請求之損害賠償金額為314,294元，已如上述，於扣
    除與有過失後，原告得請求賠償之金額為220,006元（314,2
    94×70％＝220,006，元以下四捨五入）。
五、綜上所述，原告依據民法第184條第1項前段、第191條之2、
    保險法第53條第1項等規定，聲明請求被告應給付原告220,0
    06元，及自支付命令聲請狀繕本送達之翌日（即111年5月7
    日）起至清償日止，按年息5％計算之利息，為有理由，應予
    准許，逾此範圍金額之請求，則無理由，應予駁回。
六、本件原告勝訴部分係就民事訴訟法第427條第2項訴訟適用簡
    易程序所為被告敗訴之判決，依同法第389條第1項第3款規
    定，應依職權宣告假執行。本院並依同法第392條第2項規定
    ，依職權宣告被告如預供擔保，得免為假執行。
七、訴訟費用負擔之依據︰民事訴訟法第79條。
中　　華　　民　　國　　111 　年　　12　　月　　9 　　日
                 潮州簡易庭法官   呂憲雄
　　　　　　　　 
中　　華　　民　　國　　111 　年　　12　　月　　9 　　日
正本係照原本作成。
如對判決上訴，須於判決送達後廿日內向本院提出上訴狀，其未
表明上訴理由者，應於提出上訴後二十日內向本院補提理由書狀
（均須按他造當事人之人數附繕本）。如委任律師提起上訴者，
應一併繳納上訴審裁判費。　　　　　　　　 
                          書記官  粘嫦珠　　　　　　　　 
　　　　　　　　   
附件：
計算方式：1.殘價＝取得成本÷( 耐用年數＋1)即308,548÷(5+1)＝51,425（小數點以下四捨五入）。2.折舊額 ＝(取得成本－殘價)×1/（耐用年數）×（使用年數）即(308,548－51,425) ×1/5×（0+10/12）＝42,854（小數點以下四捨五入）。3.扣除折舊後價值＝（新品取得成本－折舊額）即308,548－42,854＝265,694。